臺灣臺中地方法院刑事判決　　　　　　　　　　　　　九十三年度金訴字第一九號
　　公　訴　人　臺灣臺中地方法院檢察署檢察官
　　被　　　告　甲○○
右列被告因詐欺案件，經檢察官提起公訴（九十三年度偵字第二六四五號），本院合
議庭裁定改以簡式審判程序審理後，判決如左：
    主  文
甲○○幫助意圖為自己不法之所有，以詐術使人將本人之物交付，累犯，處有期徒刑
伍月，如易科罰金，以佰元折算壹日。
    事  實
一、甲○○曾於民國八十九年間，因犯恐嚇、強制等罪，經法院各判處有期徒刑二月
    、二月，並定應執行刑三月確定，嗣於八十九年九月五日易科罰金而執行完畢，
    猶不知悔改，明知其向郵局所申請開立帳戶之存摺、提款卡及印章如交付他人，
    可預見該蒐集帳戶之他人，欲使用其郵局帳戶以遂行詐騙他人財物犯罪之目的，
    猶仍基於幫助他人詐欺取財之犯意，於九十年底某日，在其臺中縣霧峰鄉○○路
    三九六巷二號住處，以新台幣（下同）三千元之代價，將其在九十年十二月十日
    於中華郵政股份有限公司開戶之劃撥儲金第00000000號帳戶提款卡、密
    碼及印章出借予某不詳姓名年籍之李姓成年男子、綽號「呂主任」等人（下稱「
    李姓男子」、「呂主任」），以此方式幫助「李姓男子」、「呂主任」等人向不
    特定人詐騙財物。而該「李姓男子」、「呂主任」於取得上揭帳戶之提款卡、密
    碼及印章後，旋以「長榮企業融資公司」名義，經由跳蚤雜誌刊登個人信用貸款
    之不實廣告，以假貸款之方式詐騙欲前來借款之人，適有乙○○因急需用錢，見
    跳蚤雜誌上刊登上開廣告，遂依廣告上之連絡電話與「李姓男子」、「呂主任」
    聯繫辦理貸款事宜，「李姓男子」、「呂主任」等人即以若欲借款需繳納保險費
    、律師見證費，且向乙○○訛稱必須先依指示匯款，乙○○不疑有詐，乃於九十
    一年一月九日，在臺北市○○○路與伊通街口之長安郵局，匯款一萬零一百元至
    「李姓男子」、「呂主任」所指示之上揭甲○○之帳戶中。嗣因乙○○未取得所
    貸得之款項，始知受騙，並報警循線查悉上情。
二、案經乙○○訴由臺灣士林地方法院檢察署呈請臺灣高等法院檢察署檢察長核轉臺
    灣臺中地方法院檢察署檢察官偵查起訴。
    理  由
一、訊據被告甲○○對於將上開帳戶之提款卡、密碼、印章等出借予「李姓男子」、
    「呂主任」，幫助渠等利用該帳戶作為詐騙他人匯款之等事實坦承不諱，核與被
    害人乙○○於警訊時之指訴情節相符，並有郵政劃撥儲金帳戶對帳單、郵政劃撥
    儲金存款收據影本在卷可稽。被告係有社會生活經驗之成年人，且自政府開放金
    融業申請設立以來，金融機構大量增加，使一般人申請存款帳戶極為容易、便利
    ，故除非充作犯罪使用，一般正常使用之存款帳戶，並無向他人購買或借用之必
    要。況坊間新聞媒體，對於不肖犯罪集團，經常利用大量收購之存款帳戶，作為
    詐欺或恐嚇他人財物工具，亦多所報導，被告對此應知之甚詳，竟仍將其所有前
    開郵局劃撥儲金帳戶之提款卡、密碼、印章等資料，出售予「李姓男子」、「呂
    主任」等人，前開帳戶果遭該渠等據以為詐欺取財之匯款帳戶，被告顯具有幫助
    「李姓男子」、「呂主任」詐欺取財之不確定故意甚明。本件事證明確，被告之
    犯行應堪認定。
二、按刑法上之故意，以行為人對於構成犯罪之事實，包括犯罪客體、行為、結果等
    均有具體確定認識，並有意使其發生者為確定故意，而行為人對於構成犯罪之事
    實，雖無具體確定認識，然已預見其發生，而其發生不違背其本意者，則為不確
    定故意。又行為人基於幫助他人犯罪之意思，為促成他人犯罪而為犯罪構成要件
    以外之行為，為幫助犯。本件被告出借其所有前開郵局劃撥儲金帳戶之提款卡、
    密碼及印章予「李姓男子」、「呂主任」供作為詐欺取財匯款使用，既不違背被
    告當初出借帳戶之本意，已如前述，足認被告係以幫助他人犯詐欺取財罪之犯意
    ，並參與詐欺取財罪構成要件以外之行為，應以詐欺取財罪之幫助犯論之。姑且
    不論正犯「李姓男子」、「呂主任」等人事後所為是否係犯常業詐欺之犯行，然
    因幫助犯需對正犯之犯罪事實，具有共同之認識而加以助力方能成立；況從犯對
    正犯行為所認識之內容，如正犯所發生之事實不一致時，應僅就其認識之範圍負
    責，本件被告既僅認識正犯「李姓男子」、「呂主任」犯普通詐欺取財之犯行，
    則縱「李姓男子」、「呂主任」事後係以常業之犯意為之，惟尚難據此即認定被
    告於出借帳戶之時亦有常業詐欺幫助犯意。是核被告所為，係犯刑法第三十條第
    一項、第三百三十九條第一項之幫助詐欺取財罪。又公訴人雖認被告係涉犯刑法
    第三十條、第三百四十條之幫助常業詐欺罪，惟查本件被告幫助「李姓男子」、
    「呂主任」詐欺取財之犯行，已如前述。又雖被告之上開帳戶內亦有多筆款項之
    匯入流出，惟並無證據證明該款項是否亦係「李姓男子」、「呂主任」等人所為
    上述詐欺行為款項之匯入流出，而「李姓男子」、「呂主任」等人是否亦以此維
    生亦無從查證，則依現存證據並無法認定「李姓男子」、「呂主任」等人係犯刑
    法第三百四十條之常業詐欺罪嫌，況且依被告單一提供帳戶、密碼及印章之行為
    ，主觀上未必對對方有常業犯之認識，尚難認構成幫助常業詐欺罪，是被告所為
    應與幫助常業詐欺罪之構成要件尚屬有間，本件公訴人認被告係犯幫助常業詐欺
    罪，尚有未洽，惟起訴事實相同，爰依法變更起訴法條，併予敘明。又被告曾於
    八十九年間，因犯恐嚇、強制等罪，經法院各判處有期徒刑二月、二月，並定應
    執行刑三月確定，嗣於八十九年九月五日易科罰金而執行完畢，此有臺灣高等法
    院被告全國刑案紀錄表一份在卷可憑，其受有期徒刑之執行完畢後，五年以內再
    犯有期徒刑以上之罪，為累犯，應依刑法第四十七條之規定加重其刑。再被告係
    幫助「李姓男子」、「呂主任」犯詐欺取財罪，為從犯，應依刑法第三十條第二
    項規定，按正犯之刑減輕之，並先加後減。爰審酌被告正值青壯之年，因貪圖小
    利，不思以正當手段獲取財物，擅自提供金融機構帳戶供他人非法使用，使犯罪
    難以查緝，等同助長犯罪，行為殊屬不當，惟念及被告犯後尚能坦承犯行，態度
    尚稱良好等一切情狀，量處如主文所示之刑，並諭知易科罰金之折算標準。
三、公訴意旨另以：「李姓男子」、「呂主任」係涉犯洗錢防制法第九條第一項罪嫌
    ，被告上揭犯行顯係以幫助洗錢之意思，參與洗錢構成要件以外行為，而認被告
    應依洗錢防制法第九條第一項幫助洗錢罪論處。惟按，本件被告行為時之洗錢防
    制法所稱洗錢，係指下列行為：（一）掩飾或隱匿因自己或他人重大犯罪所得財
    物或財產上利益者。（二）收受、搬運、寄藏、故買或牙保他人因重大犯罪所得
    財物或財產上利益者。修正前洗錢防制法第二條定有明文。查本件被告幫助「李
    姓男子」、「呂主任」詐欺取財之犯行，已如前述，由客觀情狀考其主觀上認知
    範圍，被告僅提供帳戶提款卡、密碼及印章，並無確切積極之事證，足資認定被
    告就詐騙者如何運用帳戶轉帳提領，以掩飾或隱匿本件詐得財物之事，亦無證據
    證明使用於洗錢防制法第三條第一項所規定之重大犯罪，況本件公訴人所指被害
    人僅乙○○一人，該「李姓男子」、「呂主任」是否成立洗錢防制法第三條第一
    項第五款常業詐欺之重大犯罪，亦屬無疑。又雖被告之上開帳戶內亦有多筆款項
    之匯入流出，惟並無證據證明該款項是否亦係「李姓男子」、「呂主任」等人所
    為上述詐欺行為款項之匯入流出，而「李姓男子」、「呂主任」等人是否亦以此
    維生亦無從查證，則依現存證據並無法認定「李姓男子」、「呂主任」等人係犯
    刑法第三百四十條之常業詐欺罪嫌，況且依被告單一提供帳戶、密碼及印章之行
    為，主觀上未必對對方有常業犯之認識，均業如前述，是尚難認被告有何公訴人
    所指之幫助洗錢罪嫌，足認被告所為應與洗錢防制法第九條第一項之洗錢罪之構
    成要件尚屬有間。此外復查無其他積極證據足資證明被告有幫助洗錢之犯行，此
    部分不能證明被告犯罪，原應為無罪之諭知，惟公訴意旨認此部分與前開有罪部
    分有牽連犯之裁判上一罪關係，爰不另為無罪之諭知，附此敘明。
據上論斷，應依刑事訴訟法第二百七十三條之一第一項、第二百九十九條第一項前段
、第三百條，刑法第三百三十九條第一項、第三十條第一項、第二項、第四十七條、
第四十一條第一項前段，罰金罰鍰提高標準條例第一條前段、第二條，判決如主文。
中      華      民      國    九十三    年      七      月    二十八    日
                              臺灣臺中地方法院刑事第四庭
                                    法  官  王  世  華
右正本證明與原本無異。
如不服本判決，應於判決送達後十日內向本院提出上訴狀，上訴於臺灣高等法院臺中
分院( 須附繕本 )。
                                    書記官
中      華      民      國    九十三    年      七      月    二十八    日
附錄法條
刑法第三百三十九條：
意圖為自己或第三人不法之所有，以詐術使人將本人或第三人之物交付者，處五年以
下有期徒刑、拘役或科或併科一千元以下罰金。
以前項方法得財產上不法之利益或使第三人得之者亦同。
前二項之未遂犯罰之。
刑法第三十條
 (從犯及其處罰)
幫助他人犯罪者，為從犯。雖他人不知幫助之情者，亦同。
從犯之處罰，得按正犯之刑減輕之。
